臺灣高等法院刑事判決　　　　　　　　 96年度上易字第815號
上　訴　人　臺灣板橋地方法院檢察署檢察官
被　　　告　丙○○
選任辯護人　景玉鳳律師
上列上訴人因傷害案件，不服臺灣板橋地方法院95年度易字第17
68號，中華民國95年12月29日第一審判決（起訴案號：臺灣板橋
地方法院檢察署94年度偵續字第169號），提起上訴，本院判決
如下：
    主  文
原判決撤銷。
丙○○傷害人之身體，處拘役貳拾日，如易科罰金，以銀元佰
元折算壹日。
    事  實
一、丙○○與甲○○（涉犯傷害部分，業經判決確定）係鄰居關
    係，丙○○復因甲○○餵養住家附近之流浪貓乙事而與甲○
    ○時生爭執。於民國93年3月3日下午2時40分許，甲○○外
    出。在臺北縣板橋市○○○路125巷9號前，發現丙○○欲以
    鞭炮炸流浪貓，便上前勸阻丙○○，雙方又因而為流浪貓之
    事發生爭執，詎雙方各基於傷害之犯意，以手腳互相扭打毆
    打，二人並面對面站立互以雙手抓住對方拉扯，致甲○○受
    有雙手、雙膝及下唇擦傷等傷害。
二、案經甲○○訴由台北縣政府警察局海山分局報告臺灣板橋地
    方法院檢察署檢察官偵辦。
    理  由
壹、程序方面：
    本件認定事實所引用之本件卷內所有卷證資料（包含人證與
    文書證據等證據），並無證據證明係公務員違背法定程序所
    取得，且被告及其辯護人於原審、本院審判程序均陳明對檢
    察官所提出之證據方法之證據能力沒意見等語，僅爭執告訴
    人之指訴及即證人徐千純之證述是否實在（證明力問題），
    而卷內之文書證據，亦無刑事訴訟法第159條之4之顯有不可
    信之情況與不得作為證據之情形，從而，依刑事訴訟法第15
    9條至159條之5之規定，本件認定事實所引用之本件卷證所
    有證據（包含人證與文書證據等證據），均有證據能力，合
    先敘明。
貳、實體方面：
一、訊據被告丙○○固坦承有於上開時、地與告訴人甲○○發生
    肢體衝突，惟堅決否認有傷害之犯行，並辯稱：伊是遭告訴
    人甲○○毆打致跌倒在地受傷，並非伊打甲○○云云。
二、經查：
(一)上揭事實，業據告訴人於警訊、原審偵審中及本院審理時指
    訴綦詳，核與證人徐千純於警訊、檢察官偵查中證稱：伊當
    時有看到被告與告訴人手都有抬起來繞過對方的肩頸部抓住
    對方的後面等互毆之動作等情大致相符（見核退字第2888號
    卷第5頁、偵續字第169號卷第133頁）。此外，復有載明告
    訴人受有雙手、雙膝及下唇擦傷等傷害之行政院衛生署臺北
    醫院診斷證明書一紙在卷可稽，足認被告與告訴人於上揭時
    地確有互毆之事實甚明。至證人徐千純嗣後於檢察官偵查中
    及原審審理時證稱：伊當時在4樓往下看，看到被告與告訴
    人身體靠的很近，伊不確定當時被告與告訴人有什麼動作云
    云，惟與上開證據不符，顯係事後回護被告之詞，不足採信
    。另證人即前往處理之警員簡啟於原審偵審中固證稱：案
    發當日接獲勤務中心通報，伊前往處理，現場已經沒有人在
    打架，現場有丙○○、甲○○、徐千純3個人，沒有圍觀者
    ，丙○○有受傷沒有錯，其他二人伊沒有印象等語（見乙○
    93年度他字第1880號卷第26至27頁、簡上字第30號影卷第94
    頁、第98頁）等語，但證人簡啟於案發當日係接獲勤務中
    心通報，始前往案發現場處理，其至案發現場時被告與告訴
    人已互毆結束，為被告、告訴人及證人徐千純陳述一致屬實
    ，則證人簡啟證稱：伊到現場已經沒有人在打架等語，亦
    不足為奇。又當時為94年3月3日，時值冬末春初，而告訴人
    天冷穿衣較多，其所受之傷害均為衣服所包住，且證人簡啟
    並非專業醫護人員又未近距離觀察之情況下，縱然證稱：
    當時被告有受傷沒有錯，其他二人伊沒有印象等語，亦不足
    遽採為有利被告之證據。
(二)被告之辯護人雖為被告辯稱：告訴人之指訴前後不一，且告
    訴人未於當日驗傷，亦與常情相違，足認告訴人所受之傷害
    係其毆打被告所導致云云，但查：告訴人、證人之陳述有部
    分前後不符，或相互間有所歧異時，究以何者為可採，法院
    原得本其自由心證予以斟酌，非謂一有不符或矛盾，即應認
    其全部均為不可採信，苟其基本事實之陳述，若果與真實性
    無礙時，則仍非不得予以採信（參照最高法院92年度台上字
    第1961號判決意旨），本件告訴人就如何受傷害之情，前後
    所述固有不一，然就其遭被告毆傷之主要事實所供並無參差
    ，且告訴人當時與被告互毆，情緒高漲，自難期待其為完整
    詳實之供述，辯護人執此爭辯，亦不足遽採為有利被告之證
    據。至告訴人是否於案發當日驗傷，或係因當時顧及鄰居情
    面而不願提出告訴，或有其他之考量不一而足，但其既係因
    與被告互毆而造成上開傷害，已如上述，自不得僅以告訴人
    未於案發當日驗傷即遽為有利被告之認定，辯護人執此爭辯
    ，亦嫌無據。至被告之辯護人雖又聲請再開辯論並傳訊證人
    徐千純、簡啟，但證人徐千純於案發之初及另案、本案多
    次在原審供述被告與告訴人有拉扯，而證人簡啟所證並不
    足採為有利被告之證據亦如上述，況渠等均在原審審理時到
    庭作證，且經交互詰問，有原審筆錄為憑，自無再開辯論並
    予傳訊之必要，附此敘明。
(三)本件事證明確，被告犯行洵堪認定。
三、新舊法比較適用：
(一)按修正後刑法第2條第1項規定：「行為後法律有變更者，適
    用行為時之法律。但行為後之法律有利於行為人者，適用最
    有利於行為人之法律。」。
(二)依新增刑法施行法第1條之1規定，中華民國94年1月7日刑法
    修正施行後，刑法分則編所定罰金之貨幣單位為新台幣；94
    年1月7日刑法修正時，刑法分則編未修正之條文定有罰金者
    ，自94年1月7日刑法修正後，就其所定數額提高為30倍，但
    72年6月26日至94年1月7日新增或修正之條文，就其所定數
    額提高為3倍。修正後有關法定刑罰金數額最高度部分，並
    無較有利於修正前規定。而被告行為後，刑法第33條第5款
    有關法定刑罰金數額最低度部分，亦於民國94年1月7日修正
    公布，並於95年7月1日施行，修正前刑法第33條第5款有關
    刑法法定刑中罰金刑部分為銀元1元以上（即新台幣3元以上
    ），而修正後刑法第33條第5款有關法定刑罰金部分規定為
    新台幣1,000元以上，故對於被告所犯刑法第227條第1項之
    普通傷害罪有關罰金刑部分，應以修正前刑法第33條第5款
    較有利於被告。
(三)被告於行為時之刑法第41條第1項前段規定：「犯最重本刑
    為五年以下有期徒刑以下之刑之罪，而受六個月以下有期徒
    刑或拘役之宣告，因身體、教育、職業、家庭之關係或其他
    正當事由，執行顯有困難者，得以一元以上三元以下折算一
    日，易科罰金。」，又被告行為時之易科罰金折算標準及罰
    金罰鍰提高標準條例第2條前段（現已刪除）規定，就其原
    定數額提高為100倍折算1日，則本件被告行為時之易科罰金
    折算標準，應以銀元300元折算1日，經折算為新臺幣後，應
    以新臺幣900元折算為1日。惟95年7月1日修正公布施行之刑
    法第41條第1項前段則規定：「犯最重本刑為五年以下有期
    徒刑以下之刑之罪，而受六個月以下有期徒刑或拘役之宣告
    者，得以新臺幣一千元、二千元或三千元折算一日，易科罰
    金。」，經比較修正前後之易科罰金折算標準，以被告行為
    時之規定，較有利於被告，則應依刑法第2條第1項前段，適
    用行為時刑法第41條第1項前段及罰金罰鍰提高標準條例第2
    條前段之規定，定其折算標準。
(四)另被告行為後刑法第57條、第58條等規定，亦經修正，惟此
    為法院就刑之裁量及加減審認標準見解之明文化，非屬法律
    之變更。
(五)經綜合被告本件全部罪刑之結果而為比較，被告行為後之刑
    法並不較有利於被告，本件應適用被告行為時刑法之規定論
    處。
四、核被告所為，係犯刑法第227條第1項之普通傷害罪。
五、原審未為詳究，遽為被告無罪之諭知，尚有未洽。公訴人循
    告訴人上訴意旨，執此指摘原判決不當，為有理由，自應由
    本院將原判決予以撤銷改判。爰審酌被告犯罪動機、目的、
    手段、所生危害予告訴人較之告訴人危害予被告者為輕，以
    及犯罪後態度等一切情狀，量處如主文第二項所示之刑，並
    依被告行為時刑法第41條第1項諭知如易科罰金之折算標準
    ，以示懲儆。
據上論斷，應依刑事訴訟法第369條第1項前段、第364條、第299
條第1項前段，被告行為後刑法第2條第1項但書，被告行為時刑
法第277條第1項、第41條第1項前段，被告行為時罰金罰鍰提高
標準條例第1條、第2條，判決如主文。
本案經檢察官黃柏齡到庭執行職務。
中　　華　　民　　國　　96　　年　　6 　　月　　6 　　日
                  刑事第十九庭審判長法　官  尤豐彥
　　　　　　　　　　　　　　　　    法　官  宋  祺
　　　　　　　 　 　　　　　　　　　法　官  黃金富
以上正本證明與原本無異。
不得上訴。
                                    書記官  楊秋鈴
中　　華　　民　　國　　96　　年　　6 　　月　　6 　　日
附錄本案論罪科刑法條之依據：
刑法第277條第1項：
傷害人之身體或健康者，處3年以下有期徒刑、拘役或1千元以下
罰金。
